臺灣臺中地方法院刑事判決　　　　　　　 94年度易字第548號
公　訴　人　臺灣臺中地方法院檢察署檢察官
被　　　告　乙○○
選任辯護人　楊博堯律師
　　　　　　沈鈺銘律師
被　　　告　甲○○
選任辯護人　楊博堯律師
上列被告因詐欺等案件，經檢察官提起公訴（九十三年度偵續字
第五三號、九十四年度偵字第一四七四號），本院判決如下：
    主    文
乙○○意圖為自己不法之所有，以詐術使人將本人之物交付，處
有期徒刑伍月，如易科罰金，以佰元折算壹日。
甲○○無罪。
    犯罪事實
一、乙○○係江華企業有限公司（下稱江華公司）負責人。因江
    華公司於民國九十一年十月間出售十公斤包裝之蕃茄糊一批
    予百慶科技有限公司（下稱百慶公司），因而知悉百慶公司
    對於蕃茄糊之需求量甚大，乙○○見有利可圖，明知江華公
    司所有之五十五加崙桶裝蕃茄糊，係江華公司於九十一年十
    月二十八日向臺灣可果美股份有限公司（下稱可果美公司）
    所購買，並非江華公司自行由土耳其進口，且該批桶裝蕃茄
    糊係於九十年八月二十九日所生產，並非於九十一年五月間
    生產，惟乙○○意圖為自己不法之所有，為使江華公司能順
    利銷售該批桶裝蕃茄糊予百慶公司而取得貨款，於九十一年
    十月底某日，前往位於臺南縣山上鄉明和村北勢洲五八之一
    號百慶公司，向受百慶公司委託代為處理訂貨事宜之葳豐實
    業股份有限公司（下稱葳豐公司）負責人庚○○詐稱：江華
    公司另自行自土耳其進口五十五加崙之桶裝蕃茄糊，且該批
    生產日期為九十一年五月，保存期限為二年，符合百慶公司
    生產日期在六個月內之要求等語，致庚○○及百慶公司負責
    人丙○○陷於錯誤，同意以每公斤新臺幣（下同）四十一元
    之價格追加購買該批五十五加崙（二百三十公斤）之桶裝蕃
    茄糊共三十桶、合計六千九百公斤，並依約給付該批桶裝蕃
    茄糊之貨款共計二十八萬二千九百元予江華公司，乙○○接
    續前開詐欺取財犯意及基於欺騙他人之意圖，為免百慶公司
    發現其出售該批五十五加崙之桶裝蕃茄糊並非百慶公司所要
    求之製造日期為六個月內新品，竟指示不知情之江華公司工
    廠廠長甲○○將預備交付百慶公司之該批桶裝蕃茄糊其包裝
    桶側邊之土耳其原產地標籤撕除，而依據乙○○指示製作製
    造日期為二○○二年五月、保存期限為二年之虛偽品質標記
    後，再委請不知情之壬○○黏貼於上開桶裝蕃茄糊之桶蓋上
    ，而交付予百慶公司，致百慶公司受有損害。嗣百慶公司購
    入該批桶裝蕃茄糊製造蕃茄汁後，發現該蕃茄汁呈現分離現
    象，乃調查該批桶裝蕃茄糊，發現該批桶裝蕃茄糊其中一桶
    之包裝桶邊有漏未撕除之土耳其原產地標籤，該標籤並標示
    「Expiry Date：29.08.2003」（保存期限至西元二○○三
    年八月二十九日），始知受騙。
二、案經百慶公司訴由臺灣臺中地方法院檢察署檢察官偵查起訴
    。
    理    由
壹、被告乙○○有罪部分：
一、訊據被告乙○○固坦承有於前揭時地出售五十五加崙桶裝蕃
    茄糊予告訴人百慶公司，且該批桶裝蕃茄糊桶蓋上江華公司
    黏貼之產品標籤其上生產日期與實際生產日期不符等情，惟
    矢口否認有何詐欺取財及虛偽標記之犯行，辯稱：本件蕃茄
    糊係百慶公司人員於九十一年十月十五日電洽江華公司詢問
    有無蕃茄糊，經江華公司於九十一年十月十六日寄送樣品予
    百慶公司確認後始進行交貨（另於九十一年十一月一日或二
    日另送一批樣品至百慶公司），系爭五十五加崙桶裝蕃茄糊
    均係百慶公司自行訂購，被告乙○○並無至百慶公司推銷產
    品並陳稱江華公司自行自土耳其進口品質較好之蕃茄糊，且
    告訴人百慶公司與江華公司間就本件蕃茄糊之買賣，並無製
    造日期應於六個月內產品之約定，且該批五十五加崙桶裝蕃
    茄糊之品質並無問題，沉澱情形與商品期限無關，應係告訴
    人百慶公司自己製造技術不良所致，被告乙○○所出售予告
    訴人百慶公司之五十五加崙桶裝蕃茄糊，並無約定製造日期
    要在六個月期限之條件，被告乙○○無施用詐術使告訴人百
    慶公司陷於錯誤之情形，且告訴人百慶公司自行向可果美公
    司購買自土耳其進口相同製造日期、包裝、容量之蕃茄糊亦
    無主張品質上之瑕疵，是客觀上告訴人百慶公司亦無財產上
    之損害；另被告乙○○所售予告訴人百慶公司之五十五加崙
    桶裝蕃茄糊均仍在保存期限內，品質上並無差異，江華公司
    所自行製作之產品標示與產品品質並無影響，且被告乙○○
    與告訴人百慶公司間既無製造日期六個月內之約定，被告乙○○自無就製造日期為不實標示之必要，本件所售予告訴人
    百慶公司之五十五加崙之桶裝蕃茄糊，係被告乙○○向可果
    美公司購買後轉售告訴人以賺取差價，因可果美公司就該批
    自土耳其進口之蕃茄糊於交付江華公司時並無中文標示，致
    江華公司在轉售需貼江華公司之標籤時，因看不懂原產地之
    外文標籤，經向可果美公司詢問後，以進口日期自行推算製
    造日期，而產生製造日期之誤差，主觀上亦無欺騙他人之意
    圖，況本件售予告訴人百慶公司之桶裝蕃茄糊其包裝桶上中
    文產品標籤並非被告乙○○所貼，本件被告乙○○並無任何
    詐欺取財及對商品為虛偽標記之犯行云云。
二、惟查：
  (一)前揭事實，業據告訴代理人於偵審時指述綦詳，且據證人丙○○、丁○○、庚○○、楊皓宇、張德宗、己○○、戊○○
    等人分別於檢察官偵查中及本院審理時證述明確，復有五十
    五加崙桶裝蕃茄糊包裝桶照片六張、江華公司中文標籤一張
    、百慶公司開立票面金額二十八萬二千九百元之本票一張附
    卷足參，又經本院向可果美公司函查結果所示，江華公司向
    可果美公司購買而轉售予告訴人百慶公司之五十五加崙蕃茄
    糊，其製造日期為九十年八月二十九日（西元二○○一年八
    月二十九日）、保存期限為九十二年八月二十九日（西元二
    ○○三年八月二十九日），此亦有可果美公司九十四年八月
    三日函及附件一份在卷可稽。
  (二)被告乙○○於檢察官偵查中先自承製造日其為其詢問後再告
    訴工廠之工人等語（見九十二年度偵字第一四九二二號偵查
    卷第六頁），惟嗣後改辯稱係共同被告甲○○自行詢問製造
    日期而為填寫，其並不知情，係發生爭議後其請證人辛○○
    向可果美公司詢問時始知該批產品之製造日期云云，並提出
    記事本一本為證，且共同被告甲○○雖證稱製造日期係其向
    可果美公司之梁所長詢問進口日期後自行推算等語。然查，
    本件於檢察官偵查中，告訴人與被告乙○○間就買賣五十五
    加崙之契約有無六個月期限之爭議，於檢察官偵查中即為重
    要爭點，惟該記事本所載被告係事後要求證人辛○○向可果
    美公司詢問保存期限之內容，被告乙○○於偵查中及本院審
    理多次審理中均未為此部分主張及舉證，而係於本院最後一
    次審判期日始提出該記事本並為此主張，即屬有疑，而該記
    事本係被告江華公司之職員辛○○所製作，非無可能係事後
    臨訟始為此部分之填載，該記事本此部分之真實性亦屬有疑
    ，且如被告乙○○所辯原產地標籤均存在，則何以須再另打
    電話至可果美公司詢問，況被告乙○○於檢察官偵查中亦自
    承該中文標籤係其自行向可果美公司詢問後再告知工人填寫
    ，足見其已自可果美公司處知悉產品之製造日期並通知工廠
    員工，何以於事後再要求證人辛○○打電話詢問產品之製造
    日期；又依可果美公司函覆本院關於所售予江華公司該批有
    爭議之桶裝蕃茄糊之進口報單所示，可果美公司就該批桶裝
    蕃茄糊之進貨單上已有製造日期之記載，是如被告乙○○確
    不知何時製造而向需可果美公司詢問，則逕行洽詢製造日期
    為何時即可得知，何以須大費周章向可果美公司詢問產品之
    進口日期，再自行推算產品之製造日期；況進口日期僅係購
    買之日期，核與產品係何時製造並無關連，且進口日期受船
    期或天候狀況等不確定因素之影響甚鉅，何以能推算產品之
    製造日期？復參以共同被告甲○○僅係負責江華公司之出貨
    事宜，並未負責與可果美公司進貨之接洽，則其亦無可能知
    悉該批桶裝蕃茄糊之購買日期與進貨方式，而該批蕃茄糊之
    進貨相關資料亦應在江華公司承辦人員手中，衡情共同被告
    甲○○亦應向江華公司負責之承辦人員詢問或請江華公司承
    辦人員向可果美公司詢問，何以會由證人甲○○自行向可果
    美公司詢問，是共同被告甲○○於檢察官偵查中所證係由其
    向可果美公司詢問製造日期等語，顯係迴護被告乙○○之詞
    ，並無足採，系爭桶裝蕃茄糊之製造日期，應係被告乙○○
    告知共同被告甲○○無誤；又系爭桶裝蕃茄糊包裝桶上江華
    公司之中文標籤關於製造日期係記載為二○○二年五月，較
    之該桶裝蕃茄糊之實際製造日期二○○一年八月二十九日，
    顯已逾九個月，是被告乙○○與告訴人間如無六個月之約定
    ，何以被告乙○○竟要求共同被告甲○○填寫購買日期在六
    個月內之不正確製造日期而貼於該桶裝蕃茄糊桶蓋上，足見
    被告乙○○與告訴人間確有六個月期限之約定，且被告乙○○嗣後換貼不實之標示意圖混淆告訴人甚明。
  (三)被告乙○○辯稱：其並無至百慶公司推銷其有自土耳其進口
    品質較佳之蕃茄糊，亦無與告訴人有蕃茄糊製造日期要在六
    個月以內之約定，本件系爭桶裝蕃茄糊係告訴人公司於九十
    一年十月十五日自行向江華公司訂購蕃茄糊等語，並提出記
    事本中之九十一年十月十五日記事影本、訂購確認單及統一
    發票各一份為證。而證人辛○○於本院審理時雖證稱：九十
    一年十月十五日百慶公司之李先生有打電話來詢問蕃茄糊的
    事情，其告訴李先生要問被告乙○○，後來三點二十分羚瑋
    公司吳小姐很緊急又打電話來詢問有無蕃茄糊，並要求其寄
    樣本給他，其隔天就拿樣本寄去給他們，電話中並無人要求
    蕃茄糊要在六個月內，其回傳訂購單後亦沒有人表示要六個
    月內的蕃茄糊等語。然查，證人吳蕙菁於本院審理時證稱於
    九十一年間其依庚○○口頭指示而打電話給被告乙○○確認
    到貨數量及時間，之前並無打電話到江華公司確認有無蕃茄
    糊，其是依庚○○交待到貨數量及到貨日填寫訂購單後傳真
    至江華公司，其是採購人員，只負責採購下訂單，訂貨契約
    都是庚○○去談的等語明確（見本院卷第一宗第一八六頁至
    第一九○頁），而證人辛○○於本院審理時亦證稱其僅係負
    責安排江華公司出貨之時間及數量，江華公司關於蕃茄糊買
    賣業務之接洽及交易條件之訂定均係由被告乙○○所為，其
    並無參與本件蕃茄糊交易，契約內容之細節與交易條件均係
    被告乙○○事後告知等語明確（見本院卷第一宗第一八三頁
    、第一八四頁），足徵證人吳蕙菁、辛○○二人均僅係受公
    司老闆指示為訂單之確認，就告訴人與被告乙○○如何進行
    交易及訂約內容等情並無參與甚明，且本件確係被告乙○○
    與告訴人公司進行交易訂約無誤；再者，一般公司經營方式
    ，均係由負責人或業務代表進行買賣接洽訂約後，再各自通
    知公司之會計或秘書負責訂單之確認，且如非有另行訂立書
    面契約之必要外，衡情亦僅就交易數量、價格及出貨日期通
    知確認，此於多次訂購同種類商品之情形下亦更為常見，是
    證人辛○○既未參與本件系爭桶裝蕃茄糊之訂約過程而對於
    蕃茄糊之買賣內容不清楚，且其僅係於被告乙○○訂約後依
    指示負責安排出貨數量及時間之事宜，證人辛○○前開所證
    自不足為有利於被告之認定。再查，被告乙○○所提出之前
    開訂貨單係告訴人於九十一年十月二十一日所訂購而無爭議
    十公斤裝蕃茄糊之訂購單，並非本件有爭議之五十五加崙桶
    裝蕃茄糊之訂購單，是該訂購單亦僅足證明九十一年十月二
    十一日訂購內容，尚不足證明本件五十五加崙之桶裝蕃茄糊
    之交易內容，另依被告乙○○所提出之該記事本中之九十一
    年十月十五日紀錄內容所示，僅係百慶公司及羚瑋公司有於
    當日打電話來詢問蕃茄糊之事情，惟並無任何百慶公司或羚
    瑋訂購蕃茄糊之記載，無足證明該批五十五加崙桶裝蕃茄糊
    即於何時所接洽訂購，尚不足為有利於被告乙○○之證明；
    復查之，該記事本自九十一年十月十六日至同年十一月五日
    間之記載內容，僅蕃茄糊部分即有十豐、東聯、晟泰、亞霸
    、賜喜等公司訂購或追加之記載，惟並無任何百慶公司、葳
    豐公司或羚瑋公司來電訂購蕃茄糊之記載，是如百慶公司確
    有打電話至江華公司訂購蕃茄糊，何以證人辛○○於記事本
    均無任何關於告訴人百慶公司訂貨之記載，是證人辛○○所
    述係告訴人公司自行打電話至江華公司訂購蕃茄糊等語，顯
    係事後迴護被告乙○○之詞，並無足採。
  (四)被告乙○○復辯稱：證人庚○○於偵審時先稱有要求一定要
    六個月內產品，嗣後復改稱最好六個月內，證人庚○○所為
    證詞前後不一，且告訴人公司向可果美公司進貨之蕃茄糊亦
    有超過六個月之情形，足見告訴人所指有製造日期在六個月
    內期限之約定並不實在云云。然查，證人丙○○於本院審理
    時證稱：其原本從事營造業，就果汁製造屬外行，因其弟弟
    丁○○在做飲料，告訴其當時的時機可以從事飲料製造，而
    其於九十一年間剛好北部工作有空，故成立百慶公司經營飲
    料業，其成立百慶公司後，經丁○○介紹而委託葳豐公司代
    工製造果汁，關於飲料製造需六個月內之原料，主要係其弟
    弟丁○○提供相關資訊，且庚○○在和其洽談中也有談到，
    所以其表示公司經營目標是以六個月內原料為原則，其請葳
    豐公司代工，並未約定何條件，主要是生產飲料之原料要新
    鮮，因庚○○告訴其原料在六、七個月內所生產之品質較好
    ，超過太久的原料以其生產技術所生產之飲料成品會比較不
    穩定，故其有表示所購入原料之目標最好是六個月內，但六
    、七個月內之原料還可以接受，至於其他關於原料進口、生
    產其都交由庚○○處理，其對於交易細節並未很詳細去瞭解
    等語明確（見本院卷第二宗第八四頁至第八九頁）。證人丁○○於本院審理時證稱：被告乙○○於九十一年十月份間至
    少有至葳豐公司三次洽談蕃茄糊的事情，其記得庚○○有要
    求江華公司最好提供是六個月內的蕃茄糊原汁，最多不要超
    過七個月等語明確（見本院卷第二宗第八○頁）；證人庚○○於九十四年九月二十二日本院審理時亦證稱：其之前作證
    時說一定要六個月內，是因為當初被告乙○○洽談該批桶裝
    蕃茄糊買賣時，他說六個月內沒有問題，所以其才證稱一定
    要六個月內等語明確（見本院卷第二宗第二二五頁），參以
    告訴人向可果美公司購買之蕃茄糊資料所示，製造期限均僅
    在六、七個月內，然本件有爭議之桶裝蕃茄糊之製造日期距
    告訴人購買時已逾一年，兩種情形不能相提並論，尚不能僅
    因證人庚○○因被告乙○○一口答應該批桶裝蕃茄糊均六個
    月內而為證述，即認證人庚○○有何所證前後不一之情形；
    況本件如未有六個月期限之約定而係因證人庚○○生產技術
    致蕃茄汁有分離之現象，證人丙○○自得向證人庚○○求償
    ，其亦無附和證人庚○○為證稱有六個月期限約定之必要；
    況本件有爭議之桶裝蕃茄糊其保存期限僅剩不到十個月，其
    品質亦顯與剛生產六、七個月之蕃茄糊不同，被告前開所辯
    ，顯係卸責之詞，並無足採。
  (五)又被告乙○○辯稱證人己○○既已於收受貨物時詳為檢查而
    簽收並無異議，足見告訴人並無六個月之約定等語。然查，
    證人林請敏於檢察官偵查中證稱：庚○○跟江慶明購買後，
    要交貨時有交代要半年內的貨才可以收，所以其在收貨時有
    注意看，後來又發現大張白色標籤，才覺得奇怪，其點收貨
    物時是依據桶子上貼的標籤日期都在六個月內，所以都沒有
    問題，十公斤鋁箔包裝外面還有紙箱，標籤是貼在紙箱上方
    ，等語（見九十二年度偵字第一四九二二號偵查卷第五七頁
    、九十四年度偵字的一四七四號偵查卷第五頁、第六頁），
    復於本院審理時證稱：系爭有爭議之桶裝蕃茄糊事由其驗收
    ，當天驗收時其看貼在上面的紅色標籤並沒有超過六個月，
    其只看桶子外觀無法辯識是否為江華公司的貨品，必須看標
    籤才可確認，另外向江華公司進貨的十公斤裝蕃茄糊的箱子
    旁邊都有貼標籤，其會一箱一箱檢查，其所看到的都是江華
    公司的中文標籤，關於製造日期是看桶子上面的標籤，第一
    批及第三批是十公斤裝的紙箱、第二批是桶裝的，桶裝部分
    是四桶綑在一起，外文標籤貼在桶身側面，從四個桶子外面
    看不到，其在檢查時只有看貼在桶蓋上的標籤，就是江華公
    司之中文標籤；其驗貨時一定要有中文標籤，是否為公司規
    定則不清楚，其也曾見過同時有中文標籤及外國標籤，這三
    批貨其並無看到外文標籤，是後來出問題時，老闆叫其去倉
    庫檢查桶裝的貨，其在拆開檢查時發現有一張外國標籤，因
    其不懂外文就叫老闆過來看，該批桶裝的貨還沒有用完，驗
    收時其有看到江華公司的中文標籤有寫土耳其產的，並沒有
    注意看到外文標籤，外文標籤是事後才發現的等語明確（見
    本院卷第一宗第一四六頁、第一四七頁、第一五○頁、第一
    五一頁、第一五三頁至第一五六頁、第一五八頁、第一五九
    頁），又證人楊皓宇即可果美公司臺中代理所長於檢察官偵
    查中證稱：其不知可果美公司進口後轉賣之蕃茄糊為何未貼
    中文告示標籤，但原廠標示會留著，另會貼「進口商、規格
    、重量、到期日、製作方式」之標籤等語（見臺灣臺南地方
    法院檢察署九十二年度發查字第一四二九號偵查卷第二八頁
    ），且證人戊○○即可果美公司研發部職員於本院審理時亦
    證稱可果美公司自土耳其或國外進口之蕃茄糊轉賣時不會江
    原廠之標籤撕掉等語明確（見本院卷第二宗第一九六頁），
    且被告乙○○亦陳稱江華公司進貨都要有中文標籤及英文標
    籤，足證可果美公司於出售該批桶裝蕃茄糊予江華公司時原
    產地之外文標籤並未撕除，又被告乙○○就本件桶裝蕃茄糊
    之中文標籤係找共同被告甲○○負責，益徵該批桶裝蕃茄糊
    係被告乙○○嗣後要求共同被告甲○○撕除無誤，是以系爭
    桶裝蕃茄糊之原產地之英文標示係貼於桶身側邊並已遭撕除
    ，且為四桶一綑，證人己○○亦不懂外文，本件江華公司之
    中文標籤既貼於包裝桶之桶蓋上，證人己○○僅就桶蓋上之
    中文標籤為驗收即與常情無違，又如系爭桶裝蕃茄糊如有外
    文標籤，以該外文標籤係填載到期日西元二○○三年八月二
    十九日，與告訴收貨時之西元二○○二年十一月不符，此於
    一般人即足以發現上開日期不符，亦無遭誤認為進口日期或
    製造日期之可能，是證人己○○所證其係核對中文標籤認定
    製造日期在六個月內等語，自屬可信，又證人己○○既係以
    江華公司錯誤之中文標籤為驗收，其所證收到之貨物均未逾
    六個月而為收受等語，自屬當然。
  (六)另被告乙○○辯稱：其所進貨之蕃茄糊只有告訴人公司生產
    後產生問題，其他公司生產均無問題，顯見是告訴人公司自
    己生產技術之問題，並非原料有何問題，亦無六個月之約定
    存在等語，而證人楊皓宇於檢察官偵查中固證稱與本件有爭
    議之蕃茄糊同一批之蕃茄糊，可果美公司自己使用及賣給江
    華公司都沒有問題等語。惟證人張德宗即可果美公司臺南營
    業處所長於檢察官偵查中證稱：蕃茄糊會因生產期限影響蕃
    茄汁品質，本件有爭議之蕃茄糊可否用在蕃茄汁的製造則因
    各公司的配方及技術不同而決定等語（見九十二年度偵字第
    一四九二二號偵查卷第五四頁）；證人戊○○於檢察官偵查
    中本院審理時亦證稱：蕃茄糊之期限會影響到蕃茄汁的品質
    ，包括色澤、風味均會受原料品質的影響，各家公司製造蕃
    茄汁的技術及配方屬於各家公司之機密，且國內各廠商製造
    蕃茄汁的技術流程亦不相同，本件有爭議之蕃茄糊是否可以
    用在蕃茄汁依各公司的技術及配方不同而有不同等語（見本
    院卷第一宗第一九五頁、第一九六頁），顯見該批有爭議之
    蕃茄糊是否可以作為告訴人公司生產蕃茄汁所用，仍應依告
    訴人公司本身製造之要求而決定，且該配方及生產方式於同
    業間亦不相同，是證人楊皓宇前開所證，不足以作為有利於
    被告乙○○之認定。被告乙○○以其他公司使用均無問題等
    語以為抗辯，仍屬無據。
  (七)證人壬○○於本院審理時雖證稱：其於九十一年十月、十一
    月間有幫江華公司載運三次蕃茄糊至百慶公司，第二次之桶
    裝蕃茄糊是四桶一綑，鐵桶旁邊有外文標籤，中文標籤是其
    受甲○○委託代為貼在鐵桶桶蓋上的，其載到百慶公司卸貨
    時該鐵桶上之外文標籤還在等語，然查，證人壬○○於本院
    審理時亦證稱係貨物上車後，甲○○交給其中文標籤，其再
    上車貼中文標籤，而該四桶一綑之鐵桶外還有用保鮮膜綑起
    來，保鮮膜是稍微透明，可以稍微看到裡面等語，是甲○○
    要求證人壬○○幫忙貼標籤，足見江華公司當時出貨之時間
    甚為急迫，證人壬○○何以仍得逐件檢查桶身有無貼外文標
    籤，此即與常情不符，況該批桶裝蕃茄糊外面仍有用保鮮膜
    封裝，雖有稍微透明，亦無可能證人壬○○在用堆高機時可
    以輕易辯別是否為外文標籤，況證人既以江華公司之堆高機
    將該批桶裝蕃茄糊堆置車上後始進行貼中文標籤之行為，顯
    見該批桶裝蕃茄糊三十桶均已安置完畢，而一般貨運之堆置
    方式原則亦均會緊密堆疊及固定以避免所載運之貨物分散或
    傾倒，是於各桶裝蕃茄糊均已緊密堆疊之情形下，證人壬○○又何以能查看各桶之桶身有貼外文標籤，另證人壬○○亦
    僅係貨運人員，衡情其將貨物運至目的地請人下貨簽收後即
    可離去，亦無幫忙清點驗收之必要，是何以證人壬○○知悉
    其送達後之外文標籤均仍存在，是證人壬○○前開所證均與
    常情不符，而係附和被告乙○○之說詞，並無足採。
  (八)又查，江華公司係於八十四年間成立，而江華公司所經營之
    項目之營業項目即包括原物料產品之進口銷售，此有江華公
    司登記基本資料查詢表一份在卷可憑，足見被告乙○○經營
    原料進出口銷售時間已有相當時日，縱被告乙○○不知真正
    之製造日期，衡情亦無可能不知產品製造時間推算應係自保
    存期限推算之方式，何以會用與生產製造無關之產品進口日
    期據以推算製造日期，益徵被告乙○○確係故意提供不實之
    產品製造日期以獲取告訴人信任而購買系爭有爭議之桶裝蕃
    茄糊無訛。
  (九)綜上所述，被告乙○○確有以提供不實商品製造期限資訊之
    方式，使告訴人誤信其向被告乙○○所購買之蕃茄糊，係符
    合告訴人加工所需之六個月內之原料，而於前揭時間、地點
    向被告乙○○購買三十桶五十五加崙之桶裝蕃茄糊、總價二
    十八萬二千九百元，並為價金之交付，致受有損害，且被告
    乙○○並有於事後提供不實之製造日期予不知情之共同被告
    甲○○，而要求共同被告甲○○撕除該桶裝蕃茄糊之包裝桶
    上外文標籤後換貼江華公司不實製造日期之中文標籤以混淆
    告訴人，被告乙○○有為自己不法所有之意圖及意圖欺騙他
    人而故為虛偽品質標記之故意甚明，被告乙○○所辯均無足
    採，其犯行堪以認定。
二、核被告乙○○所為，係犯刑法第三百三十九條第一項之詐欺
    取財罪及同法第二百五十五條第一項之意圖欺騙他人而就商
    品品質為虛偽標記罪。被告乙○○利用不知情之甲○○為商
    品品質虛偽標記之行為，為間接正犯。被告乙○○前開所為
    商品品質虛偽標記行為之目的在於詐騙告訴人百慶公司，所
    犯詐欺取財罪與商品品質虛偽標記罪間，有方法結果之牽連
    關係，應依刑法第五十五條之規定，從一重之詐欺取財罪處
    斷。爰審酌被告乙○○並無前科，其因貪圖獲利，明知所採
    購之蕃茄糊不符合告訴人之需求且保存期限僅剩不及一年，
    竟利用告訴人加工急需原料之機會行詐，而以較高價格販售
    予告訴人，且犯後迄今未與告訴人達成民事和解，賠償損害
    ，及犯後仍飾詞狡卸等一切情狀，量處如主文第一項所示之
    刑，並諭知易科罰金之折算標準。
貳、被告甲○○無罪部分：
一、公訴意旨略以：乙○○於九十一年十月間為能順利五十五加
    崙之蕃茄糊，意圖為自己不法之所有，對百慶公司詐稱江華
    公司自土耳其進口生產日期為九十一年五月之新品，致百慶
    公司負責人丙○○陷於錯誤而訂購桶裝蕃茄糊。乙○○為免
    百慶公司發現其出售之桶裝蕃茄糊並非百慶公司要求之產期
    半年內新品，竟與被告甲○○共同基於欺騙他人意圖，由被
    告甲○○將預備交付百慶公司之第二批桶裝蕃茄糊桶邊土耳
    其原產地標籤撕除，再由被告甲○○依據乙○○指示製作製
    造日期為 2002年5月、保存期限二年之虛偽品質標記，黏貼
    於上開蕃茄原汁桶上，而銷售予百慶公司，因認被告甲○○
    共同涉犯刑法第三百三十九條第一項之詐欺取財罪及第二百
    五十五條第一項之對商品為虛偽標記罪嫌等語。
二、按犯罪事實應依證據認定之，無證據不得認定犯罪事實；復
    按不能證明被告犯罪者，應諭知無罪之判決。刑事訴訟法第
    一百五十四條第二項、第三百零一條第一項分別定有明文。
    訊據被告甲○○固坦承出售予告訴人之五十五加崙蕃茄糊桶
    蓋上所貼之江華公司中文標籤，係由其填寫製造日期、產地
    及蓋章，惟堅決否認有與被告乙○○共同犯詐欺取財及商品
    虛偽標記之犯行，辯稱：關於該蕃茄糊之交易其不在場，並
    不知情，其不知該批五十五加崙桶裝蕃茄糊之製造日期為何
    ，又其不懂英文，看不懂原產地之外文標籤，亦沒有撕除原
    產地之外文標籤等語。經查，共同被告乙○○於檢察官偵查
    中自陳：系爭五十五加崙之黃色桶子上中文標籤是工人貼的
    ，因為可果美公司並未告知製造日期，而工人看不懂英文字
    ，其問可果美公司後，再告訴工人的等語（見臺灣臺中地方
    法院檢察署九十二年度偵字第一四九二二號偵查卷第六頁）
    ，且於本院審理時亦稱：甲○○負責廠務，進貨是由辛○○
    負責，甲○○不懂英文，所以公司進的貨都要有中文標籤及
    英文標籤等語明確（見本院卷第二宗第二三一頁），又證人
    辛○○於本院審理時亦證稱：本件百慶公司與江華公司契約
    洽談是由乙○○與百慶公司的人談的等語明確（見本院卷第
    一宗第一八三頁），足見被告甲○○確不知且未參與本件百
    慶公司與乙○○間關於蕃茄糊之交易甚明，被告甲○○所辯
    其不知本件桶裝蕃茄糊之交易條件，且看不懂原產地上之英
    文標示內容等語，尚非無據。再者，被告乙○○於檢察官偵
    查中先陳稱該批貨物之製造日期係其問可果美公司後再告知
    工人等語（同前偵查卷第六頁），嗣後始改稱其並不知該批
    貨物之製造日期，前後所述不一，亦屬有疑，且被告甲○○
    係江華公司之廠長，僅負責江華公司出貨事宜，其對於江華
    公司就向何人進貨一事並無參與接洽，衡情自應係先向江華
    公司內部進貨之人員詢問該批蕃茄糊之製造日期，斷無可能
    由被告甲○○自行向可果美公司詢問製造日期，況以當時江
    華公司急欲出貨之情形下，被告甲○○亦應直接向可果美公
    司之基層出貨或承辦人員詢問製造日期，始得以掌握江華公
    司出貨時間迅速出貨，何以被告甲○○會向可果美公司之所
    長詢問該批蕃茄糊之製造日期，是被告甲○○於檢察官偵查
    中稱係向可果美公司之梁所長洽詢製造日期等語，顯係為附
    合共同被告乙○○之詞而與事實不符；又參以被告甲○○於
    檢察官偵查中以證人身份應訊時亦證稱：其學歷為國中，不
    懂英文，也看不懂可果美公司出產之英文標籤等語明確（見
    臺灣臺中地方法院檢察署九十二年度偵字第一四九二二號偵
    查卷第七四頁），足徵被告甲○○僅係受被告乙○○之指示
    填寫中文標籤內容後撕除原產地之外文標籤而請不知情之壬○○換貼中文標籤，其並無與被告乙○○見詐騙百慶公司購
    買蕃茄糊一事有犯意聯絡並故意就出售之商品品質為虛偽標
    記之行為甚明，從而，被告甲○○所辯其不知實際製造日期
    ，並無故意為商品品質虛偽標記及詐欺取財等語，尚非虛妄
    ，此外，復查無其他積極證據足認被告甲○○有與乙○○有
    共同犯意聯絡而推由被告甲○○為商品品質虛偽標記進而詐
    欺取財之犯行，揆諸前開法律規定，既不能證明被告甲○○
    犯罪，爰應為被告甲○○無罪之諭知。
據上論斷，應依刑事訴訟法第二百九十九條第一項前段、第三百
零一條第一項，刑法第三百三十九條第一項、第二百五十五條第
一項、第五十五條、第四十一條第一項前段，罰金罰鍰提高標準
條例第一條前段、第二條，判決如主文。
中　　華　　民　　國　　94　　年　　10　　月　　14　　日
                  刑事第六庭    審判長法  官  簡源希
                                      法  官  鄧敏雄
                                      法  官  戴博誠
上正本證明與原本無異。
如不服本判決，應於送達後十日內向本院提出上訴狀（須附繕本
），上訴於臺灣高等法院臺中分院。
                                      書記官  鄭淑英
中　　華　　民　　國　　94　　年　　10　　月　　14　　日
【附錄論罪科刑法條】
刑法第二百五十五條第一項：
意圖欺騙他人，而就商品之原產國或品質，為虛偽之標記或其他
表示者，處一年以下有期徒刑、拘役或一千元以下罰金。
刑法第三百三十九條第一項：
意圖為自己或第三人不法之所有，以詐術使人將本人或第三人之
物交付者，處五年以下有期徒刑、拘役或科或併科一千元以下罰
金。
